臺灣桃園地方法院刑事判決　　　　　　　95年度易字第1297號
公　訴　人　臺灣桃園地方法院檢察署檢察官
被　　　告　甲○○
上列被告因偽造文書等案件，經檢察官提起公訴（94年度偵字第
14311 、21911 號），本院訊問被告後，被告自白犯罪，由檢察
官聲請改依協商程序為判決，茲判決如下：
    主  文
甲○○違反不得使大陸地區人民非法進入臺灣地區之規定，處有
期徒刑月，如易科罰金，以佰元折算壹日，減為有期徒刑壹
月又拾伍日，如易科罰金，以參佰元折算壹日。
    事實及理由
一、犯罪事實：甲○○明知其無與他人結婚之意思，且依臺灣地
    區與大陸地區人民關係條例第15條第1 款規定，不得使大陸
    地區人民非法進入臺灣地區，竟仍基於虛偽結婚之意思及違
    反上開規定之犯意，於民國92年6 月2 日，與同無結婚意思
    並欲以取得與臺灣地區人民配偶身分而得申請進入臺灣地區
    定居之大陸地區人民俞少洪（已經檢察官另為不起訴之處分
    ），在大陸地區福建省福州市之中華人民共和國福建省福州
    市公證處，辦理結婚登記並取得該處核予發二人之結婚證明
    書，甲○○即行搭機返臺，於同年月25日，持經財團法人海
    峽交流基金會驗證之上開結婚證明書，向桃園縣桃園市戶政
    事務所辦理結婚登記，致使該所承辦戶籍登記之公務員因甲
    ○○提出上開結婚證明書而誤信甲○○與俞少洪確有結婚事
    實，於形式審查含上開結婚證明書在內之結婚登記證件後，
    將該不實之婚姻關係，登載於其職務上所掌管之戶籍登記簿
    之公文書，並核發戶口名簿與戶籍謄本，足以生損害於戶政
    機關管理婚姻登記事項之正確性；甲○○取得上開不實之戶
    籍謄本後，即持該登載不實之戶籍謄本，向內政部警政署入
    出境管理局提出俞少洪來臺探親之申請，致使該局承辦公務
    員經實質審查後，誤認俞少洪確已與甲○○結婚，核准俞少
    洪以探親事由進入臺灣地區並核發俞少洪之中華民國臺灣地
    區旅行證，使俞少洪得持該旅行證於92年8 月5 日自中正國
    際機場非法進入臺灣地區。俞少洪入境甫出機場，即由林姓
    女子接離機場並仲介工作，嗣於94年10月19日16時30分許，
    經警在臺北市○○路○段101 號查獲俞少洪，始查知上情。
二、證據：
    (一)被告於本院審理中之自白。
    (二)共同被告俞少洪於警詢、偵訊之自白。
    (三)桃園現桃園市壢戶政事務所95年10月11日桃中戶字第0950
      008608號函及函附之結婚登記申請書、財團法人海峽交流
      基金會證明書、福建省福州市民政局公證處公證書及結婚
      證明書。
    (四)內政部警政署入出境管理局95年10月4 日境信雲字第0950
      026118號函檢附之大陸地區人民進入臺灣地區旅行證申請
      書、大陸地區人民進入臺灣地區保證書、委託書、大陸地
      區人民進入臺灣地區保證書、入出國日期證明書；核發予
      俞少洪之中華民國臺灣地區旅行證。
三、被告以虛偽結婚方法，取得經財團法人海峽交流基金會驗證
    之中華人民共和國福建省福州市公證處結婚證明書後，持向
    桃園縣桃園市戶政事務所辦理結婚登記取得戶籍謄本，並將
    該登載不實之戶籍謄本持向內政部警政署入出境管理局申辦
    余少洪入境許可證件，核其所為，係分別犯行為當時之刑法
    第214 條之使公務員登載不實罪、第216 條之行使使公務員
    登載不實文書罪；又按臺灣地區與大陸地區人民關係條例第
    79條第1 項處罰違反同條例第15條第1 款規定使大陸地區人
    民非法進入臺灣地區罪，凡非經合法手續進入者皆包含之，
    是使大陸地區人民以假結婚真入境之脫法方式，進入臺灣地
    區，即該當本罪（最高法院92年度台上字第40號判決要旨參
    照），是被告另犯有行為當時之臺灣地區與大陸地區人民關
    係條例第79條第1 項之違反不得使大陸地區人民非法進入臺
    灣地區規定罪。按「行為後法律有變更者，適用行為時之法
    律。但行為後法律有利於行為人者，適用最有利於行為人法
    律。」、「本法總則於其他法律有刑罰貨保安處分之規定者
    ，亦適用之。但其他法律有特別規定者，不在此限。」，94
    年2 月2 日修正公布並於95年7 月1 日施行之刑法（下稱修
    正後刑法；修正前刑法下稱修正前刑法）第2 條第1 項定有
    明文，查被告為上開犯行後，修正後刑法已經施行；而臺灣
    地區與大陸地區人民關係條例亦於92年10月29日修正公布並
    於同年12月31日施行（下稱修正後臺灣地區與大陸地區人民
    關係條例；修正前之該條例下稱修正前臺灣地區與大陸地區
    人民關係條例）。依上開規定，本案自應為新舊刑法之比較
    適用。茲依新刑法第2 條第1 項、第11條規定，並參酌最高
    法院95年度第八次刑事庭會議決議之新舊刑法適用原則，比
    較本案法律適用如下：
    (一)修正後臺灣地區與大陸地區人民關係條例第79條第1 項規
      定之法定刑由修正前之「五年以下有期徒刑、拘役或科或
      併科新臺幣五十萬元以下罰金」，提高為「一年以上七年
      以下有期徒刑，得併科新臺幣一百萬元以下罰金」，比較
      新舊法之結果，以修正前之舊法有利於被告，依刑法第2
      條第1 項但書之規定，自應適用修正前臺灣地區與大陸地
      區人民關係條例處罰。
    (二)修正後刑法第214 條、第216 條之法定罰金刑部分，由原
      定貨幣單位銀元500 元以下罰金（依罰金罰鍰提高標準條
      例第1 條前段，提高十倍，即銀元5,000 元後，再依現行
      法規所定貨幣單位折算新臺幣條第2 條規定，以一銀元折
      算新臺幣三元，折算為新臺幣15,000元以下罰金），經依
      修正後刑法施行法第1 條之1 第1 項、第2 項但書規定，
      修正其貨幣單位為新臺幣，並就所定數額提高為三十倍，
      亦即修正為新臺幣15,000元以下罰金；而法定罰金刑最低
      度部分，由修正前刑法第33條第5 款規定為銀元1 元（依
      現行法規所定貨幣單位折算新臺幣條第2 條規定折算為新
      臺幣三元）以上，修正後刑法第33條第5 款則修正為新臺
      幣1,000 元以上，以百元計算；比較行為時法與裁判時法
      ，關於罰金刑最高度部分，行為時法與裁判時法輕重相同
      ，行為時法並無不利於被告情形，而就罰金刑最低度部分
      ，行為時法較有利於被告；自應適用修正前刑法處罰。
    (三)修正前刑法之易科罰金折算標準，依修正前刑法第41條第
      1 項前段、95年5 月17日刪除並自同年7 月1 日施行之罰
      金罰緩提高標準條例第2 條（下稱刪除前罰金罰緩提高標
      準條例）、現行法規所定貨幣單位折算新臺幣條第2 條等
      規定為折算後，係以新臺幣300 元以上900 元以下折算一
      日；而修正後刑法之易科罰金折算標準，依修正後刑法第
      41條第1 項前段規定，係得以新臺幣1,000 元、2,000 元
      或3,000 元折算一日。是就易科罰金之折算標準部分，係
      以行為時法即修正前刑法有利於被告。
    (四)關於牽連犯部分，修正前刑法對犯一罪而其方法或結果之
      行為犯他罪名之犯罪行為，論以牽連犯，僅從一重處斷。
      修正後刑法已刪除牽連犯之規定，就此情形，應按犯罪個
      數分別論以一罪，再依數罪併罰之例，定其應執行刑。是
      由罪數比較結果，以修正前刑法對被告較為有利。
    (五)綜上，本案經全部罪刑為比較之結果，以修正前臺灣地區
      與大陸地區人民關係條例、修正前刑法有利於被告，是本
      件應適用修正前臺灣地區與大陸地區人民關係條例、修正
      前刑法規定，對被告論罪科刑。
四、核被告所為係犯修正前刑法第216 條、第214 條之行使使公
    務員登載不實公文書罪、修正前臺灣地區與大陸地區人民關
    係條例第79條第1 項使大陸地區人民非法進入臺灣地區罪。
    被告使公務員登載不實文書罪之低度行為，為其進而行使使
    公務員登載不實文書罪之高度行為所吸收，不另論罪。又被
    告所犯上開行使使公務員登載不實文書罪與使大陸地區人民
    非法進入臺灣地區罪罪二罪間，有方法結果之牽連關係，為
    牽連犯，應依修正前刑法第55條規定，從一重之使大陸地區
    人民非法進入臺灣地區罪處斷。公訴人雖未就被告上開行使
    使公務員登載不實文書罪為論罪，然此部分之犯罪事實既已
    經檢察官記載於起訴書，且與被告所犯使公務員登載不實罪
    間有吸收關係，並與所犯使大陸地區人民非法進入臺灣地區
    罪間有牽連犯之裁判上一罪關係，自為起訴效力所及，本院
    自得予以審判，附此敘明。
五、本案經檢察官與被告於審判外進行協商，當事人雙方合意且
    被告認罪，其合意內容為：被告願受科刑之範圍為有期徒刑
    三月，得易科罰金。經查，當事人上開協商合意，查無刑事
    訴訟法第455 條之4 第1 項所定情形，檢察官聲請改依協商
    程序而為判決，核無不合，爰不經言詞辯論，於協商合意範
    圍內為判決。又被告行為時均係在96年4 月26日之前，依中
    華民國九十六年罪犯減刑條例第7 條、第2 條第1 項第3 款
    規定減其刑二分之一，並於主文宣告之。
六、應適用之法條：刑事訴訟法第455 條之2 第1 項、第455 條
    之8 、第455 條之11第2 項、第454 條第2 項，修正前臺灣
    地區與大陸地區人民關係條例第79條第1 項，修正後刑法第
    2 條第1 項前段、第11條，修正前刑法第216 條、第214 條
    、第41條第1 項前段，罰金罰鍰提高標準條例第1 條前段，
    刪除前罰金罰鍰提高標準條例第2 條，中華民國九十六年罪
    犯減刑條例第7 條、第2 第1 項第3 款、第9 款，判決如主
    文。
七、本判決除有刑事訴訟法第455 條之4 第1 項第1 款、第2 款
    、第4 款、第6 款、第7 款所定情形之一，或違反同條第2
    項規定者外，不得上訴。
八、如有前述例外得上訴之情形，又不服本件判決，得自收受判
    決送達之日起十日內，向本院提出上訴書狀，上訴於第二審
    法院。
中　　華　　民　　國　　96　　年　　9 　　月　　6 　　日
                  刑事第十庭  法  官  陳世旻
以上正本證明與原本無異。
本判決除有刑事訴訟法第455 條之4 第1 項第1 款、第2 款、第
4 款、第6 款、第7 款所定情形之一，或違反同條第2 項規定者
，不得上訴。
如不服本判決，應於判決送達後十日內，向本院提出上訴狀。
中　　華　　民　　國　　96　　年　　9 　　月　　11　　日
                              書記官  劉璟佳
